【裁判字號】    97,簡上,1013
【裁判日期】    971020
【裁判案由】    家暴傷害
【裁判全文】
臺灣板橋地方法院刑事判決            97年度簡上字第1013號
上  訴  人
即  被  告  乙○○
上列上訴人即被告因家暴傷害案件，不服本院97年度簡字第3404
號中華民國97年6 月26日第一審判決（聲請簡易判決處刑案號：
97年度偵字第9053號），提起上訴，本院管轄之第二審合議庭認
應適用通常程序，自為第一審判決如下：
    主      文
原判決撤銷。
本件公訴不受理。
    理  由
一、本件聲請簡易判決處刑意旨略以：被告乙○○與甲○○係夫
    妻關係，具有家庭暴力防治法第3 條第1 款之家庭成員關係
    ，於民國97年1 月25日10時許，在臺北縣板橋市○○街108
    巷74號3 樓之住處內，雙方因細故而生口角爭執，乙○○竟
    基於傷害他人身體之犯意，徒手毆打甲○○，致甲○○受有
    左臀挫傷（聲請簡易判決處刑書誤繕為左臂挫傷）之傷害，
    因認被告涉犯刑法第277 條第1 項之傷害罪嫌等語。
二、然按告訴乃論之罪，告訴人於第一審辯論終結前得撤回其告
    訴；告訴經撤回者，應諭知不受理之判決，刑事訴訟法第23
    8 條第1 項、第303 條第3 款分別定有明文。復按刑事訴訟
    法第238 條第1 項之立法意旨，係重在限制告訴乃論之罪撤
    回告訴之時期，亦即撤回告訴，必須於第一審「辯論終結」
    前，始得為之，逾此時期，即不得為之，以免肇致告訴人操
    縱訴訟程序及輕視裁判之流弊，則依此立法理由，應認此撤
    回告訴之時期限制，並非僅重在第一審終結程序是否經「言
    詞辯論」，而乃著重在告訴人之撤回告訴，須在第一審裁判
    前法院最後得審酌之時點前，故理論上不經言詞辯論之判決
    ，告訴人須於第一審判決前，撤回其告訴；惟法院所為之判
    決，須對外表示，始發生羈束力，如僅制作判決書，並未依
    法定之宣告或送達程序對外表示，則實際不過一種裁判文稿
    ，並無羈束力可言，最高法院著有20年度非字第119 號判例
    意旨可資參照，據此，因刑事簡易判決處刑之案件，不經通
    常審判程序，法院應立即處分，刑事訴訟法第449 條第1 項
    、第453 條定有明文，則簡易程序之判決，因其不經言詞辯
    論及宣示判決程序，在未依法定送達程序對外表示前，不過
    為一種裁判文稿，並無羈束力，自不宜限制過嚴，不許告訴
    人於判決依法定送達程序對外表示前，撤回其告訴，以保障
    人權，核予敘明。
三、經查：本件告訴人甲○○告訴被告傷害案件，聲請簡易判決
    處刑書認被告係觸犯刑法第277 條第1 項之傷害罪嫌，該罪
    依同法第287 條前段之規定，須告訴乃論。茲告訴人就本件
    傷害案件，於97年4 月23日檢察官向本院提起本件聲請簡易
    判決處刑後之「97年7 月14日」，向本院具狀提出本件刑事
    撤回告訴狀之情，有告訴人所親書之聲請撤回告訴狀1 紙及
    其上所蓋之本院收狀戳1 枚在卷可佐（見原審卷第18頁），
    可知告訴人向本院具狀撤回本件告訴之日為「97年7 月14日
    」。而原審法院雖係於「97年6 月26日」，依刑事簡易判決
    程序為被告有罪之判決，然原審判決書乃係於「97年7 月11
    日」，經郵務士送達至被告斯時之住所地即「臺北縣板橋市
    ○○街108 巷74號3 樓」，且因未獲會晤本人，亦無受領文
    書之同居人、受僱人或應送達處所之接收郵件人員，郵務士
    遂依寄存送達之規定，於同日將該判決書寄存於臺北縣政府
    警察局海山分局新海派出所，並作送達通知書2 份，1 份黏
    貼於應受送達人即被告上址住所門首，另1 份置於該受送達
    處所信箱或適當位置，以為送達之情，有被告之戶役政查詢
    資料及本院送達證書各1 紙附卷可稽（見原審卷第11、14頁
    ），而依刑事訴訟法第62條規定：「送達文書，除本章有特
    別規定外，準用民事訴訟法之規定」，民事訴訟法第138 條
    第2 項規定：「寄存送達，自寄存之日起，經10日發生效力
    」，據此，原審判決書雖於97年7 月11日即寄存在被告住所
    地之警察機關即臺北縣政府警察局海山分局新海派出所，然
    須加計10日即於「97年7 月21日」始對被告生送達之效力，
    而本件告訴人撤回告訴之意思表示乃係於97年7 月14日到達
    本院（詳見前述），揆諸前揭說明，足徵告訴人係於原審判
    決於97年7 月21日生送達被告效力前之97年7 月14日，即向
    本院撤回其告訴，自屬已合法撤回告訴甚明。從而，本件業
    經告訴人於原審判決前合法撤回其告訴，自應為不受理之判
    決，始屬適法，茲原審未及審酌上情，仍就上開事實為實體
    上之科刑判決，容有未洽，被告上訴意旨以其並非故意傷害
    告訴人，請求重新審理等語，雖無理由，惟原判決既有上開
    可議之處，自應由本院合議庭依通常程序將原判決撤銷改判
    ，並不經言詞辯論，就檢察官聲請簡易判決處刑之犯罪事實
    ，依法逕為不受理之判決。
四、末按法院得逕以簡易判決處刑者，所科之刑以宣告緩刑、得
    易科罰金之有期徒刑及拘役或罰金為限。檢察官聲請以簡易
    判決處刑之案件，經法院認為有刑事訴訟法第451 條之1 第
    4 項但書第3 款所列之法院於審理後認應為無罪、免訴、不
    受理或管轄錯誤判決之諭知者，應適用通常程序審判之，刑
    事訴訟法第449 條第3 項、第452 條分別定有明文。本件原
    審未及查明告訴人已具狀撤回其告訴，致未適用通常程序審
    理，誤以簡易判決處刑，其所踐行之簡易處刑程序違背法令
    而存有瑕疵，為保障當事人之審級利益，本院合議庭依通常
    訴訟程序審判，撤銷原審判決，以第一審法院之地位，為第
    一審判決，檢察官如不服本判決，仍得於法定期間內，向管
    轄第二審法院提起上訴，附此敘明。
據上論斷，應依刑事訴訟法第452 條、第455 條之1 第1 項、第
3 項、第369 條第1 項前段、第364 條、第303 條第3 款、第30
7 條，判決如主文。
中    華    民    國    97    年    10    月    20    日
                  刑事第十七庭  審判長法  官  許必奇
                                      法  官  陳明偉
                                      法  官  鄧雅心
上列正本證明與原本無異。
如不服本判決，應於判決送達後10日內向本院提出上訴狀（應附
繕本），上訴於臺灣高等法院。
                                      書記官  王小芬
中    華    民    國    97    年    10    月    20    日


司法院資訊處製作；財團法人民間司法改革基金會備份。
